【裁判字號】    99,訴緝,96
【裁判日期】    990519
【裁判案由】    誣告
【裁判全文】
臺灣臺中地方法院刑事判決    99年度訴緝字第96號
公  訴  人  臺灣臺中地方法院檢察署檢察官
被      告  丁○○
上列被告因誣告案件，經檢察官提起公訴（98年度偵緝字第456
號），本院判決如下：
    主  文
丁○○意圖他人受刑事處分，向該管公務員誣告，累犯，處有期
徒刑拾月。減為有期徒刑伍月。
    事  實
一、丁○○前於民國90年間，曾因違反妨害兵役治罪條例案件，
    經臺灣屏東地方法院判處應執行有期徒刑5月確定，於92年6
    月5日執行完畢，詎仍不知悔改。緣丁○○與丙○○原為私
    交甚篤之好友關係，於95年2月間起一同受僱於甲○○（現
    更名為王綵翎）位在臺中市○區○○路3段134號1樓之「奇
    摩髮型名店」，從事美髮設計工作，其2人並同住在該址2樓
    由甲○○提供之宿舍內。而於同年5月間，丁○○因故與甲○○起衝突，又因違反妨害兵役案件遭通緝為警查獲後，遂
    入監服刑，丙○○隨後亦離職，搬離上址宿舍，並在甲○○
    要求下，將丁○○之私人物品一併帶走，丙○○遂將丁○○
    個人物件打包整理後，寄放在胡輝吉位於彰化縣田尾鄉○○
    路○段358號住處，丙○○並寫信告知丁○○此情。嗣於95年
    11月16日，丁○○徒刑執行期滿出監，返回臺中市後，即於
    同日以電話連絡胡輝吉欲取回其物品，遂經胡輝吉前往臺中
    巿載丁○○返回上開彰化縣田尾鄉住處，由丁○○取回其物
    品。然因丁○○事後知悉丙○○另行前往吳保安處工作，2
    人感情生變，引起丁○○之不滿，其明知丙○○當時位在臺
    中市○○路○段2號之住處內，所擺放之陶瓷狗與方形小桌係
    丙○○使用中之物，而花瓶及沙發則非屬丁○○本人所有，
    竟意圖他人受刑事處分，於96年1月28日下午4時10許、同年
    月29日晚上8時30分許，承同一誣告之犯意，至臺中市警察
    局刑事警察大隊偵查第四隊，向有偵查犯罪權限之該偵查隊
    警員林杰堯虛構誣指：丙○○利用其入獄服刑期間，趁機竊
    取其所有並擺設在臺中市○區○○路3段134號「奇摩髮型名
    店」內之陶瓷狗、方形小桌、花瓶及沙發等物品云云之不實
    情節，並拍照據以對丙○○提出竊盜告訴，而以此方式誣告
    。嗣該案件經臺中市警察局調查後，將丙○○函送臺中地方
    法院檢察署偵辦，經該署檢察官偵查後，認丙○○之竊盜罪
    嫌不足，而以96年度偵字第7431號為不起訴處分確定，始查
    悉上情。
二、案經臺灣臺中地方法院檢察署檢察官自動檢舉偵查後起訴。
    理  由
壹、程序方面：
    按被告以外之人於審判外之言詞或書面陳述，除法律有規定
    者外，不得作為證據，刑事訴訟法第159條固定有明文，惟
    被告以外之人於審判外之陳述，雖不符同法第159條之1至之
    4規定，而經當事人於審判程序同意作為證據，法院審酌該
    言詞陳述或書面陳述作成時之情況，認為適當者，亦得為證
    據；又當事人、代理人或辯護人於法院調查證據時，知有第
    159條第1項不得為證據之情形，而未於言詞辯論終結前聲明
    異議者，視為有前項之同意，同法第159條之5亦定有明文。
    查本判決所引用之下列各項證據方法之證據能力，被告及檢
    察官於本院準備程序時均表示無意見（參見本院卷第42頁及
    反面筆錄），且於本院審理中調查證據時，知有刑事訴訟法
    第159條第1項不得為證據之情形，亦未於言詞辯論終結前聲
    明異議，且本院審酌該等證據資料製作時之情況，尚查無違
    法不當及證明力明顯過低之瑕疵而無不宜作為證據之情事，
    依刑事訴訟法第159條之5之規定，認均具有證據能力。
貳、實體方面：
一、訊據被告丁○○固坦承有於上揭時、地，前往警局指訴上揭
    情節，並對查丙○○提出竊盜告訴一情，惟矢口否認有何誣
    告之犯行，辯稱：伊於95年5月11日在屏東監獄服刑，同年
    11 月16日期滿出來，回到臺中市○○路之美髮店，發現同
    住之丙○○取走伊之前所購買之沙發椅、小方桌、花瓶、陶
    瓷狗等物品，伊絕無誣告丙○○之意思云云。然查：
（一）被告確於96年1月28日下午4時10分許、同年月29日晚上8
      時30分許，前往臺中市警察局刑警大隊偵查第四隊向有偵
      查犯罪權限之該偵查隊警員林杰堯指訴被害人丙○○涉嫌
      竊盜犯行，並提出照片告訴，經臺中市警察局調查後，將
      丙○○函送臺中地方法院檢察署偵辦，經該署檢察官偵查
      後，認丙○○之竊盜罪嫌不足，而於同年6月4日以96年度
      偵字第7431號為不起訴處分確定在案等情，此為被告所不
      否認，且有上開警詢筆錄、不起訴處分書附卷可稽，堪認
      屬實。顯見被告確有於前開時、地向該管公務員申告被害
      人丙○○犯有竊盜之罪名甚明。
（二）被告雖於偵查中辯稱：桌子約於94年間所買的，陶瓷狗是
      95 年5月11日前1星期，在水湳市場以800元買的，花瓶是
      95 年5月11日之前1星期，在水湳市場買的，植物是後來
      伊自己栽種的，徐福源與甲○○可以證明花瓶是伊所有，
      因為伊曾向徐福源借錢買沙發、花瓶及衣服等物，而甲○○在95年漢口店開幕時有看到伊把沙發及花瓶搬進去，伊
      並無誣告云云，惟查：
   １、被告丁○○指訴之花瓶、沙發非其所有之物之理由：
    (1)被害人丙○○於其前開涉嫌竊盜案件偵查中一再陳稱：警
      卷所附被告提出之照片中，有關花瓶、沙發都是伊現任老
      闆吳保安的，伊另提供種有竹類之花瓶照片是友人「琬君
      」於甲○○店開幕時所贈送等語（參見96年度偵字第743
      1號卷第10頁、第20頁詢問筆錄），核與證人即「奇摩髮
      型名店」店長甲○○結證稱：謝晢智、丙○○之前受雇於
      伊，在位在臺中市○區○○路3段134號1樓之「奇摩髮型
      名店」工作，並住於該址2樓，沙發當時未放在漢口路3段
      134號，也不是店裏的東西，伊不曾見過，警卷中之花瓶
      照片伊未看過，另只種竹類的花瓶是店裡開幕時丙○○友
      人「琬君」送的等語（參見96年度偵字第7431號卷第20頁
      筆錄、本院卷第58頁反面至第59頁筆錄），核與證人即被
      害人丙○○現任老闆吳保安於偵查中證稱：丙○○是伊員
      工，自95年6月底、7月初起住職迄今，由伊提供住所，被
      告丁○○所拍附於警卷照片中之花瓶、沙發都是伊所有，
      花瓶是臺中市○○區○○路2段2號3樓即住伊樓上之住戶
      蔡京辰送的，蔡先生的聯絡電話是0000000000，因為當時
      有一邊己經缺了一角，所以送給伊使用，沙發則是離職的
      大樓管理員即勤益保全股份有限公司員工方世昌先生送的
      ，這是他已經用過的東西等語，證人蔡京辰於接受警詢時
      亦表示：員警拍攝照片中之花瓶，是伊於95年6、7月間送
      給吳保安先生等語（參見96年度偵字第7431號卷第33頁）
      ，互核相符。
    (2)本院雖無法傳喚方世昌到庭接受交互詰問，以確認沙發是
      否為其贈送之情，然被證人吳保安主動提供方世昌之真實
      年籍資料以佐其言，並經臺中地方法院檢察署檢察官指揮
      臺中市警察局刑警大隊偵查員查訪結果：據臺中市○○區
      ○○路2段2號「勤益保全股份有限公司」經理陳中和表示
      ：方世昌自87年2月1日起至94年3月10日止，確曾擔任該
      公司派駐上址之駐衛保全人員等語，此有查訪報告及證人
      陳中和警詢筆錄各1份在卷可參（附於96年度偵字第7431
      號卷第28頁、第36頁、第37頁），參核證人甲○○上揭迭
      次明白證述：丁○○、丙○○在伊位於漢口路3段134號1
      樓之「奇摩髮型名店」工作，並住於該址時，伊未曾見過
      該沙發椅等語，益見被害人丙○○、證人吳保安上揭所言
      非虛，足以憑採。倘若該沙發如被告所言，由被告所購買
      ，且與被害人丙○○同居在臺中市○區○○路3段134 號2
      樓之時間共同使用，則證人甲○○豈有未曾見過該沙發之
      理。另被告雖稱證人徐福源能證明該等物品係其所有云云
      ，惟證人徐福源於偵查中明確證稱：於93、94年間，丁○○曾受僱於伊時常常向伊借錢，金額大多500、1、2, 000
      元不等，金額非鉅，借錢原因都說是生活開銷支出，丁○○曾2次向伊借1萬元，時間是93、94年間受僱期間，當時
      他說要幫朋友繳罰款及他弟弟的生活費用，於93、94年間
      丁○○受僱時是住伊漢口路的店，伊會去他房間看一下，
      房間內沒有大型的傢俱，只有小魚缸及衣服，伊不知道為
      何丁○○稱伊可以證明花瓶及沙發是他買的等語（參見98
      年度偵緝字第456號卷第26、27頁筆錄），是依徐福源之
      證言，亦未能證明如被告所稱該等物品由其向徐福源借錢
      所購買，此外，亦查無其他證據可資證明沙發係被告出資
      購買之情。從而，上開沙發應屬吳保安提供予被害人丙○○所有無訛，被告所辯，毫無憑證，顯係杜撰之詞。
    (3)再者，被害人丙○○於偵訊時主動提供由其友人「琬君」
      於甲○○店開幕時所贈送並種有竹類之花瓶照片1張（附
      於96年度偵字第7431號卷第22頁），業經被害人丙○○供
      述在卷（參見96年度偵字第7431號卷第20頁筆錄），核與
      證人甲○○上開證述相合，從而，被告應於居住在臺中市
      ○區○○路3段134號2樓時使用該花瓶並種植竹類，是證
      人甲○○僅見過由被害人丙○○提供照片中之花瓶，而未
      見過警卷內所附之相片之花瓶，至為合理。本件警卷內所
      附被告拍攝照片之花瓶，係於95年6、7月間由蔡京辰贈送
      予吳保安一情，已如前述，而被告既於95年5月間即入監
      服刑，應未曾見過被害人丙○○嗣後搬至臺中市○○區○○路2段2號所使用由吳保安所提供之花瓶，觀之吳保安所
      有之該花瓶與被害人丙○○所提供之該種植竹類花瓶，外
      觀顯有差異，應無使人誤認之虞，益見，被告未曾見過吳
      保安所有之花瓶，卻逕行拍照後空言辯稱：該花瓶為其購
      買，並誣指被害人丙○○竊取該花瓶云云，應至為明確。
   ２、被告丁○○指訴之陶瓷狗、小型方桌係被害人丙○○使
       用中之物，非丙○○所竊之理由：
    (1)被害人丙○○於偵查中明確陳稱：警卷所附丁○○拍攝照
      片中之陶瓷狗與桌子，是伊至甲○○店內工作時才帶去，
      陶瓷狗購買時間忘了，可能是在花市，桌子則於94年間在
      臺中市北屯區○○○路60號大賣場向盧明輝先生以199元
      買的，當時他並未開立收據，陶瓷狗跟桌子均放在伊之前
      位在臺中市○○區○○路112-56號3樓住處使用，之後再
      搬至甲○○所提供之宿舍等語（參見96年度偵字第7431號
      卷第10頁、第20頁詢問筆錄），核與證人胡輝吉於偵查中
      證稱：陶瓷狗曾在1年多前伊與丙○○在中清路安娜的店
      卡拉OK店工作時看過，當時伊是在他的租屋處看過陶瓷狗
      ，他當時在店旁邊租房子住，伊偶而會去那裡，桌子上的
      桌巾在中清路曾見過等語（見96年度偵字第7431號卷第19
      頁詢問筆錄），互核一致，且經臺灣臺中地方法院檢察署
      檢察官指揮臺中市警察局刑事警察大隊偵查員警查訪結果
      ：臺中市○○○○○路60號「五金百貨大賣場」店長盧明
      輝表示：該店自93年11月間開始營業，該店確有販售警拍
      攝照片中之桌子等語，此有查訪報告及證人盧明輝警詢筆
      錄各1份在卷可參（附於96年度偵字第7431號卷第28頁、
      第29頁、第30頁），堪認上開被害人丙○○及證述胡輝吉
      所述尚可採信。
    (2)依被告於偵查中及本院準備程序時陳稱：桌子約於94年在
      漢口路與大雅路之板神美髮店工作時買的，陶瓷狗是95年
      5月11日之前1星期，在水湳市場以800 元買的，且甲○○
      、陳慧真、徐福源等人可以證明該物品為其所有云云，然
      證人徐福源於偵查中，僅證述：之前曾在丁○○住處見過
      類似桌子等語（參見98年度偵緝字第45 6號卷第27頁筆錄
      ），而證人甲○○與陳慧真於本院審理時均具結證稱：方
      形桌子及陶瓷狗是被告與丙○○一起買回來，且一同使用
      ，但不知由誰出錢購買等語（參見本院卷第58頁至第59頁
      筆錄），是依證人甲○○及陳慧真上開證述之內容，僅得
      認定該方形桌子及陶瓷狗係被告與被害人丙○○同居時間
      曾共同使用一情，對於該等物品由被告所出資購買一節，
      尚無法資為有利於被告之證據。職此，被告此部分之辯解
      ，無從遽採為有利於被告之認定。
   ３、綜上所述，被告一再表明有證據足資證明上開物品均為
       其所有，卻始終無法提出任何如交易單據、明細或購買
       物品之發票等證明該等物品為其所購買之有利證據，且
       實與被害人丙○○、證人甲○○、陳慧真、吳保安、蔡
       京辰及徐福源等人上開所述之情節明顯有違。另上開證
       人與被告均無怨隙，其等自無甘冒偽證之重罪，就被告
       不利部分作虛偽陳述，是上開證人之證述均可採信為真
       實。從而，本件被告所提供附於警卷內相片之陶瓷狗、
       桌子、花瓶及沙發，均非屬被告所有之物甚明，其所辯
       實屬事後卸責之詞，委無可採。
（三）本院認定被告有意圖他人受刑事訴追之理由：
   １、被害人丙○○於偵查中陳稱：伊係因為僱主甲○○之要
       求，將丁○○所有的東西打包交給胡輝吉放置於彰化田
       尾鄉○○路○段358號住處保管，之後伊離開甲○○店前
       幾天有寫一封信寄至屏東監獄告知丁○○伊將離職，及
       他的物品會交給胡輝吉保管，請他出監後，與胡輝吉聯
       絡取回他的物品，這件事情甲○○也知道，伊當時幫他
       處理的物品有衣服、機車、美髮工具、飾品等，胡輝吉
       有告知伊丁○○出監後沒幾天已經跟他聯絡，並將東西
       拿走等語（見96年度偵字第7431號卷第10頁詢問筆錄）
       ，核與證人甲○○證述：伊與丁○○於95年5月間起衝突
       ，丁○○又因是通緝犯，後來入監執行，經過3、4個月
       ，丙○○也說不作了，伊就主動請丙○○將丁○○的東
       西一起帶走，丙○○要搬東西時有說，要將丁○○的東
       西交給他哥哥胡輝吉保管等語（參見96年度偵字第7431
       號卷第19頁筆錄）、核與證人胡輝吉於偵查中證稱：伊
       知道於95年5月間丙○○代為處理丁○○之私人物品之事
       ，丙○○跟丁○○在甲○○的店工作，後不知何因丁○○就因案被關而離開，丙○○就將丁○○的東西寄放在
       伊的地方，他就說丁○○被關了，老板娘也不再僱用他
       們，東西沒有地方放就放在伊那裡，丙○○就將機車，
       及一包大包的東西寄放伊處，伊未打開看過，不知道裡
       面放何物，他出獄當天以電話聯絡伊碰面，伊親自騎機
       車從台中載他回彰化田尾的住處去取回他的私人物品，
       他點東西後，沒有表示什麼，只說他有少東西，說美髮
       的工具少了，沒有提到沙發、桌子、花瓶有短缺等語（
       參見96年度偵字第7431號卷第18至19頁詢問筆錄），核
       與被告自承：伊在服刑時，丙○○有寫信告知東西放在
       胡輝吉處的事，伊出來後，就聯絡胡輝吉到甲○○臺中
       巿的店附近載伊去彰化拿回伊的物品等語（參見96年度
       偵緝字第3076號卷第34頁筆錄），均互核相符，且被害
       人丙○○亦有將上情告知正在臺灣屏東監獄服刑之被告
       ，其2人亦多次書信聯絡一情，此亦有臺灣屏東監獄丁○○服刑期間通信紀錄資料（附於見96年度偵字第7431號
       卷第23至27頁）在卷可參，足認被害人丙○○當時搬離
       臺中市○區○○路3段134號2樓時確因甲○○之要求而將
       被告之私人物品一併整理後交給胡輝吉暫時保管，且被
       告透過書信知悉其物品寄放地點，並於出監後旋即至胡
       輝吉處取回物品，已甚為明確。
   ２、被告係於95年11月16日執行期滿出監返回臺中，為被告
       所自承，並有其在監在押紀錄表1份在卷可稽（附於本院
       98年度訴字第1659號卷第11頁），其並於出監後旋即至
       胡輝吉處取回物品一情，亦如前述，被告竟遲至96年1月
       28日、同年月29日始向警方提出對被害人丙○○竊取其
       前揭物品之告訴，動機足啟人疑竇。參以證人胡輝吉上
       揭證詞明白證述：被告點東西後，沒有表示什麼，只說
       美髮的工具少了，沒有提到沙發、桌子、花瓶有短缺等
       語已如前述，佐以被告於本院審理時自承：伊與丙○○
       是男女朋友同志關係，當時伊和朋友討論丙○○之事情
       ，朋友說他認識警察可以幫忙處理，後來警察就找伊製
       作筆錄，但其實伊不想告丙○○，都是受朋友煽動等語
       （參見本院卷第61頁筆錄），復觀以上開被告於臺灣屏
       東監獄服刑期間通信紀錄資料及甲○○於本院審理時當
       庭提出由被告寄予胡輝吉之信封（附於本院卷第61-1頁
       ），被告與被害人丙○○、被告以外之人胡輝吉、徐福
       源等人間，書信往返頻繁，足見渠等間應無交惡，顯徵
       被告出監後，知悉被害人丙○○竟另行前往吳保安處工
       作，2人情感生變，在自始即知被害人丙○○持有之前揭
       物品並非其所有情形下，僅因與被害人丙○○之感情糾
       紛、私怨且受友人煽動而虛構誣指丙○○竊取物品，並
       對被害人丙○○提出竊盜之告訴，顯非單純出於誤會或
       懷疑，抑或對其申告事實誇大其詞而為，其主觀上有使
       被害人丙○○受刑事處分之誣告意圖，已至為明確。
（四）綜上所述，被告前開所辯，因查無其他證據可資證明，顯
      係飾卸之詞，無足採信。本案事證明確，被告犯行已經證
      明，應予依法論科。
二、按刑法上誣告罪之成立，以行為人主觀上意圖他人受刑事或
    懲戒處分，出於憑空捏造、虛構事實之誣告故意而申告他人
    應受刑事或懲戒處分之事實為其構成要件，至所申告之事實
    ，並不以全屬虛構為限，倘部分虛構之事實，客觀上已有使
    他人受刑事或懲戒處分之危險者，仍應成立誣告罪，最高法
    院著有98年度臺上字第5285號判決意旨可參；又按告訴人所
    訴事實不能證明其係屬實，在對於被訴人為不起訴處分確定
    者，固不能謂告訴人因此即應負誣告罪責，然此必以告訴人
    有出於誤會或懷疑被訴人有此事實，或對其事實誇大其詞而
    為申告之情形，始足以當之，若告訴人以自己親歷被害事實
    ，堅指被訴人有犯罪行為，指名向該管公務員告訴，經不起
    訴處分，認被訴人無此犯罪事實者即不能謂告訴人不應負誣
    告罪責（最高法院32年上字第184號判例參照），核被告在
    明知沙發椅、花瓶非其所有，而方型桌椅、陶瓷狗係被告與
    被害人丙○○同居時間曾共同使用，丙○○並未偷竊上開物
    品情況下，竟執意至警局向有偵查犯罪權限之警員對丙○○
    提出竊盜告訴，核其所為，係犯刑法第169條第1項之誣告罪
    。被告雖分別於96年1月28日下午4時10分許、同年月29日晚
    上8時30分許，至警局對被害人丙○○提出竊盜告訴，然其
    係承同一誣告之犯意為之，且其於同年月29日晚上8時30分
    許，再至警局製作筆錄之原因，係提出指摘丙○○竊盜沙發
    椅等物品之照片，而補足第一次即於96年1月28日下午4時10
    許向有偵查犯罪權限之警員對丙○○提出竊盜告訴之資料，
    僅論以一罪，併予敘明。又被告於90年間，因違反妨害兵役
    治罪條例案件，經臺灣屏東地方法院判處91年度訴緝字第1
    號判處有期徒刑5月確定，於92年6月5日執行完畢，有臺灣
    高等法院被告前案紀錄表、臺灣臺中地方法院檢察署刑案資
    料查註紀錄表各乙份在卷可參，被告受有期徒刑執行完畢後
    ，5年以內故意在犯本件有期徒刑以上之罪，為累犯，應依
    行第47條第1項之規定加重其刑。爰審酌被告僅因與被害人
    丙○○之感情糾葛，受他人煽動，罔顧被告與被害人丙○○
    間先前友誼，率爾誣指被害人丙○○犯罪，致使刑事偵查及
    審判機關浪費無益資源，進行調查其所誣指之犯罪情節，對
    國家司法權之行使，易致生錯誤之結果，並使被害人丙○○
    疲於應訴，上開證人及被告以外之人到庭應訊，致生訟累，
    對被害人丙○○名譽亦生危害，惡行非輕，惟被害人丙○○
    具狀表示願與被告私下和解，此有和解書1份在卷可參，暨
    被告犯後未能坦然認錯之態度等一切情狀，量處如主文所示
    之刑，以資懲儆。又被告丁○○行為後，中華民國九十六年
    罪犯減刑條例業經立法院於96年7月4日制定公布，定於同年
    月16日施行，依該條例第五條規定：「本條例施行前，經通
    緝而未於中華民國九十六年十二月三十一日以前自動歸案接
    受偵查、審判或執行者，不得依本條例減刑。」；又該條係
    就減刑條例施行前經通緝之被告而設之規定，如係於減刑條
    例施行後始通緝者，即不適用該條規定（參見法院辦理九十
    六年減刑案件應行注意事項第九項）。查本件被告之犯罪時
    間，係在96年4月24日以前，且其宣告刑未逾有期徒刑1年6
    月，合於中華民國九十六年罪犯減刑條例減刑之規定，雖被
    告於偵查中曾經通緝，然其通緝時間係在該條例於96年7 月
    16日施行後之同年10月4日，有臺灣臺灣地方法院檢察署通
    緝書1份可憑，依前揭說明，並無同條例第5條之適用，而應
    依該條例規定減其宣告刑2分之1。
據上論斷，應依刑事訴訟法第299條第1項前段，刑法第169條第1
項、第47條第1項，中華民國九十六年罪犯減刑條例第2條第1項
第3 款、第7 條，判決如主文。
本案經檢察官乙○○到庭執行職務
中    華    民    國    99    年    5     月    19    日
                  刑事第七庭  審判長法  官  王邁揚
                                    法  官  林美玲
                                    法  官  黃賢婷
上正本證明與原本無異。
如不服本判決應於收受送達後10日內向本院提出上訴書狀，並應
敘述具體理由；其未敘述上訴理由者，應於上訴期間屆滿後20日
內向本院補提理由書（均須按他造當事人之人數附繕本）「切勿
逕送上級法院」。告訴人或被害人如對於本判決不服者，應具備
理由請求檢察官上訴，其上訴期間之計算係以檢察官收受判決正
本之日期為準。
                                    書記官  江美琪
中    華    民    國    99    年    5     月    19    日
附錄本案論罪科刑法條
刑法第169條第1項中華民國刑法第169條：
意圖他人受刑事或懲戒處分，向該管公務員誣告者，處7 年以下
有期徒刑。

司法院資訊處製作；財團法人民間司法改革基金會備份。
